【裁判字號】    97,訴,129
【裁判日期】    980309
【裁判案由】    損害賠償
【裁判全文】
臺灣雲林地方法院民事判決               97年度訴字第129號
原      告  乙○○
被      告  甲○○
上列當事人間請求損害賠償事件，本院於民國98年2 月23日言詞
辯論終結，判決如下：
    主  文
被告應給付原告新台幣陸拾參萬壹仟伍佰貳拾柒元及自97年3 月
12日起至清償日止，按年息百分之五計算之利息。
原告其餘之訴駁回。
訴訟費用由被告負擔新臺幣陸仟玖佰肆拾元，餘由原告負擔。
本判決第一項原告勝訴部分於原告以新台幣貳拾貳萬元供擔保後
，得假執行。但被告以新臺幣陸拾參萬壹仟伍佰貳拾柒元為原告
預供擔保後，得免為假執行。
原告其餘假執行之聲請駁回。
    事  實
壹、程序部分
    按訴狀送達後，原告不得將原訴變更或追加他訴。但擴張或
    減縮應受判決事項之聲明者，不在此限。民事訴訟法第255
    條第1 項但書第3 款定有明文。本件原告於民國（下同）97
    年3 月5 日起訴請求被告賠償因車禍碰撞致其支出汽車修理
    費新臺幣（下同）66萬元、因碰撞所生價格減損20萬元、折
    舊而生之損失10萬元、監理站牌照稅及燃料稅損失1 萬元、
    代步工具費用損失及乘客二人受傷延醫之費用2 萬元，共計
    99萬元。後於97年8 月6 日言詞辯論期日表示代步工具費用
    及乘客受傷部分不請求，而汽車修理費用共分別為596,027
    元及35,500元共計631,527 元；同年9 月10日辯論期日復聲
    明不請求牌照稅及燃料稅部分之損失，主張本件全部請求之
    金額為931,527 元。經核原告不為部分賠償金額之請求，僅
    係縮減應受判決事項之聲明，依前揭規定，應予准許，合先
    敘明。
貳、實體部分
一、原告起訴主張：
    被告於96年9 月6 日下午4 時45分許駕駛車牌號碼2V-8953
    之自用小客車，由雲林縣斗六市往林內方向行駛，行經石榴
    路福懋股份有限公司前時，應注意而按當時客觀環境無不能
    注意之情形下而疏未注意，貿然駛入適有原告駕駛車牌號碼
    1686-JZ 自用小客車（下稱系爭汽車）停等紅燈之對向車道
    ，原告不及閃避遭被告衝撞其車頭。經送修後受有於雲林縣
    斗南鎮興隆公司支出35,500元、於中華賓士汽車股份有限公
    司關渡分公司（下稱賓士關渡廠）支出596,027 元、系爭汽
    車維修後變成溶接車之價值折損20萬元、及自事故發生至今
    尚未取回使用之折舊10萬元共計931,527 元之損失，併有原
    欲將系爭汽車售予中古車行而今無法依約出賣之預期利益的
    喪失。爰檢具國立臺灣大學醫學院附設醫院雲林分院診斷證
    明書、行車執照、修護收據、照片13張、雲林縣斗六分局道
    路交通事故登記單、車禍事故鑑定報告，爰依民法第196 條
    規定之侵權行為法律關係請求被告負損害賠償責任，並聲明
    ：
  被告應給付原告931,527 元及自起訴狀繕本送達被告翌日起
    至清償日止，按年息5%計算之利息。
  願供擔保，請准宣告假執行。
二、被告答辯則以：
  (一)對事故的發生及責任之鑑定報告雖無意見，但物之損害賠償
    採填補損害原則。系爭汽車已否修復，修理費之計算標準是
    否合理，尤其原告另行請求系爭汽車因車禍致成拼裝車受有
    折價20萬元、年度折舊損失10萬元之損害，皆未見原告舉證
    以實其說，依民事訴訟舉證責任分配原則，原告既不能舉證
    即應負擔敗訴之不利益。
  (二)原告於事故發生後未通知被告即將系爭汽車自行送廠修理，
    其間改送其他車廠大規模拆解車輛後又送往賓士關渡廠，途
    中遺漏散落之零件未運交修繕，導致增加修理及零件費用，
    且更換之零件採用大量新品而非舊品，故應按行政院頒佈之
    固定資產耐用年數表計算折舊並自原告請求之金額中予以扣
    除。且修繕完成後原告又未前往取車，原告稱有擴大損害之
    情，此責任不應由被告承擔。
  (三)聲明：原告之訴駁回。如獲不利判決，願供擔保請准免予假
    執行。
三、本件爭執事項
    經本院於97年9 月10日言詞辯論期日會同兩造協議簡化本件
    爭點如下：
  (一)系爭汽車在台北賓士關渡廠的修理費用，哪些是因為系爭車
    禍所造成而支出的費用？哪些是非車禍所造成的費用？
  (二)上開零件支出費用，是否需要折舊？
  (三)系爭汽車是否有預期利益的損失？若有，其損失多少？
  (四)系爭汽車是否為溶接車？其是否有折舊的損失？
四、得心證之理由
    茲就上開兩造爭執點逐項析述如下：
  (一)按不法毀損他人之物者，被害人得請求賠償其物因毀損所減
    少之價額，民法第184 條第1 項前段、第196 條定有明文。
    惟損害賠償之目的在填補所生之損害，其應回復者，係應有
    之狀態，自應將損害事故發生後之變動狀況考慮在內。故於
    物被毀損時，被害人除得請求賠償修復費用外，就其物因毀
    損所減少之價值，於超過修復費用之差額範圍內，仍得請求
    賠償（最高法院92年度台上字第2746號裁判意旨參照）。是
    所有物遭毀損而受有價值減少之損失者，固需於請求加害人
    賠償修復費用時扣除折舊價額，惟若能證明物之原應有狀態
    價值高於修復後之價值，仍得就超過修復費用差額之部分請
    求賠償。但被害人無法舉證或所舉證據有所疵累而未能滿足
    舉證責任法則者，縱加害人未能舉證抗辯，亦應駁回其請求
    ，自不待言（最高法院17年上字第917 號判例意旨參照）。
  (二)查本件被告駕車撞擊原告汽車之經過，係原告於事發時處於
    其遵行車道內等待紅燈而為靜止狀態，無端遭被告橫越對向
    車道碰撞，經鑑定結果被告應負全部責任，此亦由被告於97
    年9 月10日言詞辯論期日表示不爭執，是被告對原告就系爭
    汽車因毀損所減少之價額負賠償責任，殆無疑義。
  (三)就系爭汽車之維修費用何者與本件車禍有因果關係乙節，經
    本院詢問賓士關渡廠後回函稱「系爭車輛維修內容均為本次
    車禍所造成」，有賓士關渡廠回函在卷可稽，並經提示兩造
    均表示無意見。是原告主張系爭汽車之修護費用乃為填補該
    車毀損所減少之價額等語，堪信為真實。
  (四)次查，系爭汽車維修費共631,527 元（包括原告於斗南及臺
    北賓士關渡廠兩處），因系爭汽車遭撞擊力過大，原有零件
    多已粉碎不堪使用或掉落遺失而以新品代之，此有賓士關渡
    廠回函在卷可考，並為被告所不爭執，原告主張被告應賠償
    依維修費用計算之價值減損，即屬有據。被告雖辯以汽車零
    件經使用日久即生磨損，賠償回復原狀之金額時即應計算折
    舊予以扣除。惟本院按，被告抗辯之行政院有關固定資產年
    限折舊之計算，僅為法院核算之參酌，法院不受其拘束而非
    不可依物品在社會上之經濟價值、可使用之年限及其他實際
    情形客觀公平酌予斟酌。加以新品汰換舊品係因加害人侵權
    行為所致，若強予折舊，無意迫使被害人支出折舊費用，對
    於被害人顯不公平。本件系爭汽車為90年1 月出廠，品牌為
    賓士之進口轎車，其修繕費用較一般國產汽車為高。且原告
    本身並非汽車維修專業人員，於車禍發生之際即延請維修廠
    將系爭汽車拖吊回廠修繕，而原告亦僅能為此處置。原車廠
    囿於設備不足依其專業判斷認應送臺北賓士關渡原廠處理，
    系爭汽車因車禍而左側前車頭嚴重損壞，前半段車身必須進
    行更換，此有本院詢問關渡原廠之回函在卷可考，並經提示
    兩造均不爭執。關渡原廠就車禍毀損部分更換新品零件，亦
    非出自原告指示，強令原告負擔零件之折舊金額，已非事理
    之平。或謂若不扣除折舊價值，恐有使被害人因而得利之嫌
    ，然損害賠償以填補被害人損害為目的並以回復原狀為原則
    ，「其應回復者，係應有之狀態」（前開最高法院92年度台
    上字2746號裁判意旨參照），本件系爭汽車本無任何問題，
    無端受害而需計算使用年限加以折舊，豈是車禍前「應有之
    狀態」？系爭汽車因車禍毀損應由被告負擔修繕費用以回復
    該車原應有之狀態，因此無折舊之問題可言。論者憂以被害
    人雙重得利，顯係誤會。從而，原告請求被告給付其賓士關
    渡廠修繕之零組件費用499,816 元、工資209,740 元，含稅
    後總計745,034 元，折讓後為596,027 元及斗南興隆汽車費
    用35,500元，總計631,527 元，應予准許。
  (五)又原告於97年9 月16日民事陳報狀內主張系爭車輛已在車禍
    發生前出售於車行，主張已訂有汽車買賣合約，惟未提出任
    何證明文件。嗣於98年2 月23日言詞辯論期日原告復稱「有
    給訂金，沒有簽訂契約」，且迄今猶未舉證其確與他人磋商
    交易系爭汽車而客觀上有取得預期利益之可能，揆諸前揭舉
    證責任分配之法則，原告既未提出任何證據，其主張被告應
    賠償系爭汽車因車禍維修致無法履約之所失利益，尚嫌無據
    ，礙難准許。
  (六)原告末以系爭汽車經修繕後舊車頭遭切除而溶接上新車頭，
    成為所謂「溶接車」，其受有20萬元價格折損之損失。然按
    損害賠償之目的在於回復物遭毀損前之應有狀態，有如前述
    。經查本件系爭汽車已修繕完畢回復原有功能，有賓士關渡
    廠回函可考，功能上已達原物之使用目的，原告之損害已然
    填補，經濟上之價值亦經上開零組件更換與修繕回復原狀，
    自無價值減損之可言。原告另稱自修繕完成至今其無資力取
    回系爭汽車，其留置於臺北賓士原廠已達一年受有折舊12萬
    元之損失云云。惟查，送修車輛應如何取回應視維修廠與車
    主間之契約關係決定，尚不能要求第三人負擔就該物留置期
    間內價值之貶損；再者，原告稱此一年未能取回該車之損失
    為「折舊」之損失，而物品之折舊乃係自然耗損，此項負擔
    應與物品之使用、收益等利益同歸其權利人，質言之，系爭
    汽車無論放置於修車廠或在原告佔有下，皆有物品折舊而皆
    歸原告承擔之結果，此部分縱認原告主張一年折舊達12萬元
    ，亦應由其自行負擔，要不能令被告就此部分負任何責任。
五、據上論結，原告因其所有之系爭汽車遭被告過失碰撞毀損，
    本於民法第196 條之規定向被告請求賠償該車因毀損所減少
    之價額即631,527 元之範圍內及自起訴狀繕本送達之翌日即
    97年3 月12日起至清償日止，按年息百分之五計算之利息，
    為有理由，應予准許，超過上述金額以外之請求則屬無據，
    應予駁回。
六、本件事證已臻明確，兩造其餘攻擊或防禦方法與本件判決結
    果不生影響，爰不逐一論述，併此敘明。
七、原告陳明願供擔保，聲請宣告假執行，經核其勝訴部分，合
    於法律之規定，爰酌定相當之擔保金額宣告之；其餘假執行
    之聲請，因訴之駁回而失所依附，不予准許。
八、本件訴訟費用確定為10,790元，由被告負擔6,940 元，餘由
    原告負擔。
九、訴訟費用之依據：民事訴訟法第79條。
中    華    民    國    98    年    3     月    9     日
                  民事第一庭    法  官  黃瑞井
以上為正本，係照原本作成。
如對本判決上訴，須於判決送達後廿日內向本院提出上訴狀
中    華    民    國    98    年    3     月    9     日
                                書記官  林美鳳


司法院資訊處製作；財團法人民間司法改革基金會備份。
